臺灣高等法院刑事判決
109年度上訴字第2029號
上  訴  人  
即  被  告  黃孝源



指定辯護人  本院公設辯護人陳德仁
上列上訴人因違反毒品危害防制條例案件，不服臺灣新北地方法
院108年度訴字第768號，中華民國109年3月27日第一審判決（起
訴案號：臺灣新北地方檢察署108年度偵字第25960號，移送併辦
案號：臺灣新北地方檢察署108年度偵字第28482號），提起上訴
，本院判決如下：
    主  文
上訴駁回。               
    事實及理由
一、經本院審理結果，認第一審以上訴人即被告黃孝源犯（修正
    前）毒品危害防制條例第4條第1項之販賣第一級毒品罪，共
    二罪，於各依刑法第47條第1項累犯規定加重其刑（死刑、
    無期徒刑部分不加重），再依（修正前）毒品危害防制條例
    第17條第2項、刑法第59條等規定遞減輕其刑後，均各判處
    有期徒刑7年7月，並定應執行刑為有期徒刑7年10月，認事
    用法及量刑均無不當，應予維持，並引用第一審判決書記載
    之事實、證據及理由（如附件）。另補充：
　㈠按刑法第2條第1項規定：「行為後法律有變更者，適用行為
    時之法律。但行為後之法律有利於行為人者，適用最有利於
    行為人之法律」，係規範行為後法律變更所生新舊法比較適
    用之準據法，為「從舊從輕」之比較；比較時應就與罪刑有
    關之共犯、未遂犯、想像競合犯、牽連犯、連續犯、結合犯
    ，以及累犯加重、自首減輕暨其他法定加減原因（如身分加
    減）與加減例等一切情形，綜其全部罪刑之結果而為比較，
    最高法院107年度台上字第3758號判決意旨同此。本件被告
    行為後，毒品危害防制條例第4條第1項、第17條第2項之規
    定業經修正，並經總統於民國109年1月15日修正公布，於同
    年7月15日施行。茲就新舊法之比較適用說明如下：
　⒈修正前毒品危害防制條例第4條第1項規定：「製造、運輸、
    販賣第一級毒品者，處死刑或無期徒刑；處無期徒刑者，得
    併科新臺幣2千萬元以下罰金。」修正後規定：「製造、運
    輸、販賣第一級毒品者，處死刑或無期徒刑；處無期徒刑者
    ，得併科新臺幣3千萬元以下罰金。」修正後條文將法定罰
    金刑上限提高，對被告並無較有利。
　⒉修正前毒品危害防制條例第17條第2項規定：「犯第4條至第8
    條之罪於偵查及審判中均自白者，減輕其刑。」修正後規定
    ：「犯第4條至第8條之罪於偵查及歷次審判中均自白者，減
    輕其刑。」依修正後法條之文義，參酌修正理由記載：原所
    稱「審判中」究指被告僅須於審判中曾有一次自白犯罪即應
    適用減刑規定，抑或須於歷次審判中均自白犯罪者始符合之
    ，解釋上易生爭議，考量原立法之目的，係在使前述毒品案
    件之刑事訴訟程序儘早確定，當以被告於歷次審判中均自白
    犯罪者，始足當之，故修正第2項，明定於偵查及歷次審判
    中均自白者，始減輕其刑等語，足見必須於歷次審判中均自
    白始得減輕。本件被告犯如原判決附表編號4、8之犯行，業
    據其於偵查、原審及本院審理時均自白犯行，是依修正前、
    後之毒品危害防制條例第17條第2項規定，均有該條項減輕
    其刑之適用。亦即修正後之毒品危害防制條例第17條第2項
    規定對被告並無較有利之情形。
　⒊綜上比較之結果，以適用被告行為時即修正前之法律對被告
    最為有利，依上揭說明，自應整體適用被告行為時即修正前
    之毒品危害防制條例，以為論處。　
　㈡檢察官移送併辦關於被告2次販賣第一級毒品部分與本案為相
    同之犯罪事實，為起訴效力所及，本院自得併予審理。
二、被告上訴意旨略以：被告認罪之減輕幅度，應考慮被告係在
    訴訟程序之任一個階段認罪、在何種情況下認罪，按照被告
    認罪之階段以浮動比率予以遞減調整，是如被告係於最初有
    合理機會時即認罪者，即可獲得最高幅度之減輕。而被告於
    本案製作第一次警詢筆錄時即坦承犯行，屬於最初有合理機
    會時即認罪者，即應獲得最高幅度之減輕，且始終坦承犯行
    ，節省訴訟勞費；又僅係幫鄭明德跑腿，未賺取分文，原審
    量處之刑度實嫌過重，難謂符合責罰相當原則之要求，並懇
    請考量被告之家庭情形，撤銷原審判決，從輕量刑等語。
三、本院查：
　㈠原判決依憑被告之自白、證人即同案被告鄭明德、證人即購
    毒者向貴良、陳勝發之證述、通訊監察書、通訊監察譯文、
    陳勝發手機對話及通訊錄截圖、原審法院搜索票、搜索扣押
    筆錄、扣押物品目錄表、蒐證錄影畫面截圖及扣案物照片等
    證據，認定被告如原判決附表編號4、8共2次販賣第一級毒
    品等犯行，已詳敘所憑之證據與認定之理由，並無任何憑空
    推論之情事，亦與經驗法則、論理法則無違。　
　㈡按刑事審判旨在實現刑罰權之分配的正義，故法院對有罪被
    告之科刑，應符合罪刑相當之原則，使輕重得宜，罰當其罪
    ，以契合社會之法律感情，此所以刑法第57條明定科刑時應
    審酌一切情狀，尤應注意該條所列10款事項以為科刑輕重之
    標準，俾使法院就個案之量刑，能斟酌至當。而量刑輕重係
    屬事實審法院得依職權自由裁量之事項，苟已斟酌刑法第57
    條各款所列情狀而未逾越法定刑度，不得遽指為違法，最高
    法院72年台上字第6696號判決先例可資參照。查原判決關於
    科刑之部分，已依刑法第57條各款所列情狀加以審酌，並包
    括上訴意旨所指即被告始終坦承犯行、參與本案犯罪之動機
    、目的、手段、家庭經濟狀況等一切情狀（參原判決第8至9
    頁之⒊），於審酌被告之前案紀錄構成累犯，且有特別惡性
    及對於刑罰反應力薄弱，而依刑法第47條第1項規定加重其
    刑（除法定本刑為死刑、無期徒刑部分不得加重），並依（
    修正前）毒品危害防制條例第17條第2項、刑法第59條等規
    定依序遞減，而於法定刑度之內，予以量定，且各罪所量處
    刑度均在法定最輕本刑無期徒刑遞減輕後之最低處斷刑再加
    1月，已屬從輕量刑，客觀上並無明顯濫權或失之過重之情
    形，亦未違反比例原則，核無違法或不當之處，而無再予輕
    判之餘地。
　㈢再按刑法第51條明定數罪併罰之方法，就宣告多數有期徒刑
    者，於該條第5 款所定界限內，其衡酌之裁量因子為何，法
    無明文。惟依其制度目的，應綜合評價各罪類型、關係、法
    益侵害之綜合效果，考量犯罪人個人特質，認應對之具體實
    現多少刑度，即足達到矯治教化之必要程度，並符罪責相當
    原則，以緩和宣告刑可能存在之不必要嚴苛。此裁量權之行
    使，屬實體法上賦予法院依個案裁量之職權，如所為裁量未
    逾法定刑範圍，且無違背制度目的、公平正義或濫用裁量權
    情形，即無違法可言。查原審判決在各宣告刑中之最長期有
    期徒刑7年7月以上，各刑之合併刑期有期徒刑15年2月以下
    ，據此定其應執行之刑為有期徒刑7年10月，並未逾越法律
    外部界限，且減幅已達約49％，顯已酌情考量被告所犯數罪
    之罪質差異、非難程度及反應出之人格特性，並權衡審酌其
    行為責任與整體刑法目的及相關刑事政策等因素，所為刑之
    量定，與法並無不合，而無過重之情。
　㈣末查，所謂「責任共同原則」，乃因行為人就共同犯行存有
    相互利用及補充關係，且與行為結果具因果支配關連，必須
    同負其責，而對行為人論處共同正犯之「罪責」而言。至於
    供犯罪所用或預備之犯罪工具沒收，因刑事沒收新制業將犯
    罪工具之沒收，定性為刑罰或保安處分以外之獨立法律效果
    ，並非從刑，是對於共同行為人沒收犯罪工具，並無責任共
    同原則之適用，自屬當然。是共同犯罪行為人若同時起訴，
    只需分別對各行為人宣告沒收、追徵其所有之犯罪工具，即
    足達預防、遏止犯罪及禁止犯罪行為人財產權濫用之立法目
    的，無庸對同案其他共同正犯併諭知沒收、追徵非其所有之
    犯罪工具，最高法院108年度台上字第3573號判決意旨同此
    。是原判決就扣案即同案被告鄭明德所有供其犯罪所用之白
    色HTC行動電話1支雖僅於鄭明德罪刑項下宣告沒收，然該行
    動電話暨已扣案，其沒收宣告應已足達預防、遏止犯罪及禁
    止犯罪行為人財產權濫用之立法目的，則原判決未另於被告
    所犯罪刑項下宣告沒收，尚難認有何不當，亦附此說明。
　㈤綜上所述，被告執前詞上訴指摘原判決量刑過重，請求從輕
    量刑，為無理由，應予駁回。至原審雖未及比較毒品危害防
    制條例第4條第1項、第17條第2項修正前、後之規定，惟結
    論並無二致，適用法律並無違誤，爰不予撤銷，亦附此敘明
    。
據上論斷，應依刑事訴訟法第373條、第368條，判決如主文。
本案經臺灣新北地方檢察署檢察官林建良提起公訴，同署檢察官
王宗雄移送併辦，臺灣高等檢察署檢察官黃士元到庭執行職務。
中　　華　　民　　國　　109 　年　　7 　　月　　28　　日
                  刑事第十四庭  審判長法　官  黃斯偉
                                      法　官  紀凱峰
                                      法　官  黎惠萍
以上正本證明與原本無異。
如不服本判決，應於收受送達後20日內向本院提出上訴書狀，其
未敘述上訴之理由者並得於提起上訴後20日內向本院補提理由書
（均須按他造當事人之人數附繕本）「切勿逕送上級法院」。
                                      書記官  李格瑤
中　　華　　民　　國　　109 　年　　7 　　月　　30　　日
附錄：本案論罪科刑法條全文
修正前毒品危害防制條例第4條
製造、運輸、販賣第一級毒品者，處死刑或無期徒刑；處無期徒
刑者，得併科新臺幣二千萬元以下罰金。
製造、運輸、販賣第二級毒品者，處無期徒刑或七年以上有期徒
刑，得併科新臺幣一千萬元以下罰金。
製造、運輸、販賣第三級毒品者，處七年以上有期徒刑，得併科
新臺幣七百萬元以下罰金。
製造、運輸、販賣第四級毒品者，處五年以上十二年以下有期徒
刑，得併科新臺幣三百萬元以下罰金。
製造、運輸、販賣專供製造或施用毒品之器具者，處一年以上七
年以下有期徒刑，得併科新臺幣一百萬元以下罰金。
前五項之未遂犯罰之。